ACORDAO-COMPLETO-2567586

ACÓRDÃO 2190/2023 ATA 7/2023 - PRIMEIRA CÂMARA

VISTOS, relatados e discutidos estes autos que tratam de pedido de reexame interposto por Jadson Luz Ferro contra o Acórdão 1685/2022-TCU-Primeira Câmara, que considerou ilegal ato de aposentadoria de seu interesse com consequente recusa de registro, em razão do pagamento de rubricas judiciais decorrentes de planos econômicos, que deveriam ter sido absorvidas pelos acréscimos remuneratórios supervenientes.
ACORDAM os Ministros do Tribunal de Contas da União, reunidos em Sessão da 1ª Câmara, ante as razões expostas pelo relator, e com fundamento no art. 48 da Lei 8.443/1992 em:
9.1. conhecer do pedido de reexame para, no mérito negar-lhe provimento; e
9.2. encaminhar cópia desta decisão ao recorrente, com a informação de que o inteiro teor do relatório e do voto que a fundamentam está disponível no endereço eletrônico www.tcu.gov.br/acordaos.

Pedido de reexame contra acórdão que considerou ato de aposentadoria ilegal.

Primeira Câmara

Ministério da Saúde

3. Recorrente: Jadson Luz Ferro (XXX.153.044-XX)

13.1. Ministros presentes: Jhonatan de Jesus (na Presidência), Benjamin Zymler e Jorge Oliveira (Relator).
13.2. Ministro-Substituto convocado: Augusto Sherman Cavalcanti.
13.3. Ministro-Substituto presente: Weder de Oliveira.

JORGE OLIVEIRA

Ministro Benjamin Zymler

Adoto como relatório a instrução de peça 22, que contou com a anuência do titular da então Secretaria de Recursos, atual Unidade de Auditoria Especializada em Recursos (AudRecursos) , à peça 23, e do Ministério Público junto ao TCU (MPTCU) , neste processo representado pelo Procurador Sérgio Ricardo Costa Caribé (peça 24) .
"INTRODUÇÃO
1.	Cuida-se de pedido de reexame (peça 13) interposto por Jadson Luz Ferro contra o Acórdão 1685/2022-TCU-Primeira Câmara (peça 8) , que teve como relator o Excelentíssimo Senhor Ministro Benjamin Zymler.
1.1.	A deliberação recorrida apresenta o seguinte teor:
'VISTOS, relatados e discutidos estes autos de aposentadoria concedida pelo Ministério da Saúde.
ACORDAM os Ministros do Tribunal de Contas da União, reunidos em sessão da Primeira Câmara, diante das razões expostas pelo Relator, com fundamento no art. 71, inciso III, da Constituição Federal e nos arts. 1º, inciso V, 39, inciso II, e 45 da Lei 8.443/1992, em:
9.1. considerar ilegal o ato de aposentadoria de interesse do sr. Jadson Luz Ferro, recusando seu registro;
9.2. dispensar o ressarcimento das quantias indevidamente recebidas, em boa-fé, pelo interessado, consoante o Enunciado 106 da Súmula de Jurisprudência deste Tribunal;
9.3. determinar ao Ministério da Saúde que:
9.3.1. faça cessar, no prazo de 15 (quinze) dias, contado a partir da ciência desta deliberação, os pagamentos decorrentes do ato impugnado, sob pena de responsabilidade solidária da autoridade administrativa omissa, consoante disposto nos arts. 71, inciso IX, da Constituição Federal e 262 do Regimento Interno desta Corte;
9.3.2. dê ciência desta deliberação ao sr. Jadson Luz Ferro, alertando-o de que o efeito suspensivo proveniente da interposição de eventuais recursos, caso não providos, não o exime da devolução dos valores indevidamente percebidos após a notificação;
9.3.3. envie a esta Corte de Contas, no prazo de 30 (trinta) dias, por cópia, comprovante de que o interessado teve ciência desta deliberação;
9.4. esclarecer à unidade de origem, com supedâneo no art. 262, § 2º, do Regimento Interno do TCU, que a concessão considerada ilegal poderá prosperar mediante a emissão e o encaminhamento a este Tribunal de novo ato concessório, escoimado da irregularidade apontada nestes autos.'
 (...) 
HISTÓRICO 
2.	O ato de aposentadoria foi considerado ilegal, em razão da continuidade do pagamento de rubricas judiciais, decorrentes das perdas dos planos econômicos, que já deveriam ter sido absorvidas pelos acréscimos remuneratórios da carreira do servidor.
2.1.	Irresignado, o aposentado interpôs o presente pedido de reexame (peça 13) , cuja argumentação será abordada mais adiante. 
ADMISSIBILIDADE
3.	Reitera-se o exame de admissibilidade realizado pelo Sar/Serur (peça 14) , que opinou pelo conhecimento do recurso, nos termos do artigo 48 da Lei 8.443/1992, c/c os artigos 285, § 2º, e 286, parágrafo único, do RI/TCU, suspendendo-se os efeitos dos subitens 9.1 e 9.3.1 do Acórdão 1685/2022-TCU-Primeira Câmara. O Excelentíssimo Senhor Ministro Jorge Oliveira, mediante despacho de peça 17, concordou com esta unidade técnica.
4.           	Delimitação
4.1.	Constitui objeto do presente recurso definir se a decisão liminar proferida em ação coletiva movida por entidade sindical impede o corte pelo órgão de origem das parcelas judiciais referentes a planos econômicos.
5.	Da existência de decisão liminar proferida em ação coletiva movida por entidade sindical
5.1. 	Aduz-se que decisões judiciais asseguram a manutenção das rubricas judiciais nos proventos do recorrente, com base nos seguintes argumentos.
5.2.	O Sindicato dos Trabalhadores do Serviço Público Federal no Estado de Alagoas (SINTSEP/AL) é beneficiário de título judicial transitado em julgado, proferido na Reclamação 158800.85.1991.5.19.0003 (3ª Vara da Justiça Federal do Trabalho) , que garantiu aos substituídos o direito aos percentuais decorrentes de diversos planos econômicos (peça 13, p. 5-6) .
5.3.	Desde a implantação das rubricas em 2004, inúmeras foram as tentativas do Governo Federal no sentido de cassar a medida judicial, inclusive com firulas administrativas, sendo prontamente desfeitas por meio de mandado de segurança e agravo de petição (peça 13, p. 13-16) , o qual, em sede liminar, reconheceu o direito à manutenção das rubricas na folha de pagamento dos servidores, estando tal medida vigente até a presente data (peça 13, p. 6) .
5.4.	A surpresa agora foi a abordagem da necessidade, já em janeiro de 2020, da anexação ao sistema 'AJ' (sistema de cadastro de ações judiciais) de novo parecer com força executória que ratificasse o direito dos servidores à luz da EC 41/2013, havendo, desde 2019, anexado a esse mesmo sistema, parecer que reitera a manutenção das rubricas. A resistência ao cumprimento judicial importará desobediência, implicando as sanções administrativas e penais atinentes à matéria (peça 13, p. 6-7) .
5.5.	O Supremo Tribunal Federal prospectou validamente, como tese de repercussão geral, que a decisão daquela Corte declarando a constitucionalidade ou a inconstitucionalidade de preceito normativo não produz a automática reforma ou rescisão das sentenças anteriores que tenham adotado entendimento diferente; para que tal ocorra, será indispensável a interposição do recurso próprio, ou se for o caso, a propositura da ação rescisória própria, nos termos do art. 485, inciso V, do CPC, observado o respectivo prazo decadencial (CPC, art. 495) , conforme ementa do RE 730.462/SP (peça 13, p. 7-9) .
5.6.	O Tribunal de Contas da União insiste em não reconhecer a legalidade da aposentadoria, em razão da permanência do pagamento das parcelas relativas a decisões judiciais (peça 13, p. 9) .
5.7.	O Sindicato dos Trabalhadores do Serviço Público Federal no Estado de Alagoas (SINTSEP/AL) impetrou o Mandado de Segurança Coletivo 0815671.75.2021.4.05.8000, junto à 4ª Vara Federal de Alagoas (peça 13, p. 13-16) , tendo sido deferida a liminar para determinar ao Ministério da Saúde que se abstenha de excluir dos proventos dos filiados do Sindicato as rubricas das decisões judiciais transitadas em julgado e, caso já tenham sido excluídas, restabeleça o pagamento (peça 13, p. 9-10) .
5.8.	Realizada a reimplantação das parcelas judiciais, no mês de fevereiro do corrente ano, não há qualquer cabimento a discussão do ato ilegal da aposentadoria do recorrente (peça 13, p. 10) .
5.9.	Assim, requer o reconhecimento da legalidade de sua aposentadoria, uma vez que preencheu os requisitos legais e tem direito às rubricas obedecendo à decisão judicial vigente (peça 13, p. 10) .
Análise
5.10.	Ao deliberar pela ilegalidade da continuidade da percepção pelo aposentado de rubricas relativas a planos econômicos, esta Corte de Contas considerou que não representa afronta à coisa julgada a decisão posterior deste Tribunal que afaste pagamentos oriundos de sentenças judiciais cujo suporte fático de aplicação já se tenha exaurido, como decidido pelo Supremo Tribunal Federal no Recurso Extraordinário 596.663/RJ.
5.11.	O STF, ao julgar o RE 596.663/RJ, que teve repercussão geral reconhecida, assentou a tese de que a sentença que reconhece ao trabalhador ou ao servidor o direito a determinado percentual de acréscimo remuneratório deixa de ter eficácia a partir da superveniente incorporação definitiva do referido percentual aos seus ganhos, conforme a seguinte ementa:
'CONSTITUCIONAL. PROCESSUAL CIVIL. SENTENÇA AFIRMANDO DIREITO À DIFERENÇA DE PERCENTUAL REMUNERATÓRIO, INCLUSIVE PARA O FUTURO. RELAÇÃO JURÍDICA DE TRATO CONTINUADO. EFICÁCIA TEMPORAL. CLÁUSULA REBUS SIC STANTIBUS. SUPERVENIENTE INCORPORAÇÃO DEFINITIVA NOS VENCIMENTOS POR FORÇA DE DISSÍDIO COLETIVO. EXAURIMENTO DA EFICÁCIA DA SENTENÇA. 
1. A força vinculativa das sentenças sobre relações jurídicas de trato continuado atua rebus sic stantibus: sua eficácia permanece enquanto se mantiverem inalterados os pressupostos fáticos e jurídicos adotados para o juízo de certeza estabelecido pelo provimento sentencial. A superveniente alteração de qualquer desses pressupostos (a) determina a imediata cessação da eficácia executiva do julgado, independentemente de ação rescisória ou, salvo em estritas hipóteses previstas em lei, de ação revisional, razão pela qual (b) a matéria pode ser alegada como matéria de defesa em impugnação ou em embargos do executado. 
2. Afirma-se, nessa linha de entendimento, que a sentença que reconhece ao trabalhador ou servidor o direito a determinado percentual de acréscimo remuneratório deixa de ter eficácia a partir da superveniente incorporação definitiva do referido percentual nos seus ganhos. 
3. Recurso extraordinário improvido.'
5.12.	Transcreve-se, a seguir, trecho do voto proferido Ministro Teori Zavascki, em que trata da eficácia temporal da sentença judicial envolvendo relação jurídica de trato continuado:
'2. O pedido de vista, conforme referi na oportunidade, se deveu à percepção de que, consideradas as circunstâncias do caso, a questão jurídica em debate não diz respeito à coisa julgada, mas, sim, a eficácia temporal da sentença. O exame dos autos confirma esse entendimento. Realmente, a sentença exequenda reconheceu o direito dos demandantes a incorporar, em seus vencimentos, o percentual de 26,05%, relativo à URP de fevereiro de 1989. Trata-se de típica sentença sobre relação jurídica de trato continuado, que, portanto, projeta efeitos prospectivos. Justamente por isso, a questão que ordinariamente se põe em relação a essa espécie de provimento é a da sua eficácia temporal futura: até quando a sentença tem eficácia? É, porventura, ad aeternum, a produção de seus efeitos? Sobre esse tema, há uma premissa conceitual incontroversa: a de que a força vinculativa dessas sentenças atua rebus sic stantibus. Realmente, ao pronunciar juízos de certeza sobre a existência, a inexistência ou o modo de ser das relações jurídicas, a sentença leva em consideração as circunstâncias de fato e de direito que se apresentam no momento da sua prolação. Tratando-se de relação jurídica de trato continuado, a eficácia temporal da sentença permanece enquanto se mantiverem inalterados esses pressupostos fáticos e jurídicos que lhe serviram de suporte (cláusula rebus sic stantibus) . (....) 
3. Restaria saber se essa superveniente perda de eficácia da sentença dependeria de ação rescisória ou, ao menos, de uma nova sentença em ação revisional. Quanto à rescisória, a resposta é certamente negativa, até porque a questão posta não se situa no plano da validade da sentença ou da sua imutabilidade, mas, sim, unicamente, no plano da sua eficácia temporal. Quanto à ação de cunho revisional, também é dispensável em casos como o da espécie, pois, alteradas por razões de fato ou de direito as premissas originalmente adotadas pela sentença, a cessação de seus efeitos, em regra, opera-se de modo imediato e automático, independente de novo pronunciamento judicial. (...) 
5. Cumpre asseverar, ademais, que os fundamentos adotados pelo acórdão recorrido guardam compatibilidade com o entendimento manifestado pelo STF em situações análogas, como, v.g., em recente julgado, em que, analisando processo representativo de controvérsia, inserido no âmbito da sistemática da repercussão geral, fixou a tese de que, não obstante reconhecida judicialmente certa diferença de vencimentos de servidor público, o termo final dessa obrigação 'deve ocorrer no momento que a carreira do servidor passa por uma restruturação remuneratória, porquanto não há direito à percepção ad aeternum de parcela de remuneração por servidor público' (RE 561.836/RN, rel. Min. Luiz Fux, Pleno, DJe de 10/2/2014) . Orientação semelhante é adotada pelo Superior Tribunal de Justiça, como, v.g., no MS 11.045, de que fui relator (Corte Especial, DJe de 25/2/10) . 
 (...) '
5.13.	No presente caso concreto, observa-se que não houve a absorção das parcelas referentes a planos econômicos, que continuaram a ser pagas de modo destacado, mesmo após reestruturações da carreira do servidor.
5.14.	A cessação dos pagamentos de acréscimos remuneratórios dessa natureza, independentemente de ação rescisória ou revisional, não representa ofensa à sentença judicial, mas efetiva obediência aos limites da coisa julgada, porquanto a força do aresto não pode impedir que fatos novos produzam as consequências que lhes são próprias, não se admitindo que a coisa julgada material signifique imunidade à alteração dos pressupostos fáticos e jurídicos que regem a questão.
5.15.	É que a coisa julgada, como situação jurídica (res) regulada pela sentença como norma singular e concreta (iudicata) , alcança apenas o estado de coisas sobre o qual incide a sentença, não se estendendo a inovações supervenientes, como a que decorre de lei ulterior que altere a organização ou a estrutura de cargos e carreiras, cujo regime jurídico não é imutável e perpétuo, nem gera direito adquirido à sua eterna permanência ou subsistência.
5.16.	No que tange à Reclamação 158800.85.1991.5.19.0003, ajuizada pelo Sindicato dos Trabalhadores do Serviço Público Federal no Estado de Alagoas junto à 3ª Vara da Justiça Federal do Trabalho, cabe ressaltar que a jurisprudência da Corte de Contas é no sentido de que a força vinculativa das sentenças sobre relações jurídicas de trato continuado atua rebus sic stantibus. Assim, a superveniente alteração dos pressupostos fáticos e jurídicos determina a imediata cessação da eficácia executiva do julgado, independentemente de ação rescisória ou revisional.
5.17.	No entanto, recentemente, o SINTSEP/AL ajuizou o Mandado de Segurança Coletivo 0815671.75.2021.4.05.8000 (peça 13, p. 13-16) , tendo a 4ª Vara Federal de Alagoas deferido a liminar para determinar ao Ministério da Saúde que se abstenha de excluir dos proventos dos filiados do Sindicato impetrante a rubrica '16171 - DECISÃO JUDICIAL TRANS JULG APO', com fundamento no Acórdão 1614/2019-TCU-Plenário e, caso já tenha sido excluída, restabeleça o pagamento.
5.18.	Nesses casos, a Corte de Contas usualmente nega registro ao ato e determina aos órgãos responsáveis o acompanhamento da ação judicial, para que implementem as consequências cabíveis (como a suspensão de pagamentos) se a decisão vier a perder sua eficácia. Todavia, enquanto isso não ocorrer, os pagamentos subsistirão - mas por força própria da decisão judicial concessiva da vantagem, sem a anuência do órgão de controle externo da legalidade da despesa pública.  
5.19.	Nessa linha, destaca-se o voto revisor proferido pelo Ministro Benjamin Zymler, no Acórdão 1106/2020-TCU-Plenário, in verbis: 
'O indeferimento do registro, por outro lado, a par de não criar nenhum embaraço à plena eficácia do provimento jurisdicional, previne - na hipótese de revogação desse provimento - embaraços desnecessários no plano administrativo para o restabelecimento do 'status quo ante'.'
5.20.	Referido entendimento encontra amparo na doutrina do eminente Roberto Rosas:
'No STF asseverou o Ministro Rafael de Barros Monteiro que as decisões do Tribunal de Contas não podem ser revistas pelo Poder Judiciário, a não ser quanto ao seu aspecto formal, palavras corroboradas na mesma assentada pelo Min. Djaci Falcão, considerando essas decisões com força preclusiva (RE 55.821 - RTJ 43/151) . Ainda quando o ato administrativo seja praticado pelo Tribunal de Justiça, não ficará imune à apreciação do Tribunal de Contas com competência para isso (RE 47.390 - RTJ 32/115, bem como com o exercício de auditoria financeira e orçamentária sobre as contas dos Três Poderes, inclusive  Legislativo (art. 70, § 3º - Const.) assim interpretado pelo STF na Representação 764 do Espírito Santo (RTJ 50/245) (apud Jorge Ulisses Jacoby Fernandes, in Tribunais de Contas do Brasil, Jurisdição e Competência, Belo Horizonte: Editora Fórum, 2003, p. 153) .'
5.21.	É dizer: a competência do TCU, prevista no art. 71, inciso III, da Lei Maior de 1988, de apreciar, para fins de registro, as concessões de aposentadoria, é privativa desta Corte de Contas, sendo que não pode ser revista pelo Judiciário. Assim, independentemente do deslinde do referido processo na justiça federal, deve-se manter o julgamento pela ilegalidade da concessão em apreço. Isso porque essa intelecção preserva a independência e a autonomia constitucional do Tribunal de Contas da União, garantindo, ao mesmo tempo, o respeito à tutela judicial, pois não se determinaria a suspensão do pagamento por ela garantido, ainda que provisoriamente.
5.22.	Nesse sentido, pelas razões antes expostas e a fim de evitar o sobrestamento de centenas de processos neste tribunal, entende-se não haver óbice à determinação para que o órgão cumpra o decidido pelo Poder Judiciário, suspendendo, se ainda não o fez, o cumprimento das determinações oriundas desta Corte de Contas, enquanto subsistirem os efeitos da citada decisão judicial. Demais disso, deve-se orientar o gestor no sentido de que acompanhe o desenrolar do processo judicial em questão, para os fins de restabelecer, tão logo seja possível, a eficácia da determinação contida no subitem 9.3.1 do Acórdão 1685/2022-TCU-Primeira Câmara (Relator Ministro Benjamin Zymler) , em relação ao ex-servidor Jadson Luz Ferro.
CONCLUSÃO
6.	Da análise de mérito, conclui-se que a tutela de urgência concedida no âmbito do Mandado de Segurança Coletivo 0815671.75.2021.4.05.8000, ajuizado pelo SINTSEP/AL junto à 4ª Vara Federal de Alagoas, impede o corte pelo órgão de origem das rubricas judiciais, decorrentes das perdas dos planos econômicos, que já deveriam ter sido absorvidas pelos acréscimos remuneratórios da carreira do recorrente.
6.1.	Por conseguinte, deve-se negar provimento ao presente recurso, sem embargo de suspender o cumprimento das determinações contidas no acórdão recorrido, até a eventual desconstituição da referida decisão judicial.
PROPOSTA DE ENCAMINHAMENTO
7.	Ante o exposto, submetem-se os autos à consideração superior, propondo-se, com fundamento no art. 48 da Lei 8.443/1992:
a)	conhecer do recurso e, no mérito, negar-lhe provimento;
b) determinar ao órgão de origem que acompanhe os desdobramentos Mandado de Segurança Coletivo 0815671.75.2021.4.05.8000, junto à 4ª Vara Federal de Alagoas, e adote as medidas necessárias para dar imediato cumprimento à determinação contida no subitem 9.3.1 do Acórdão 1685/2022-TCU-Primeira Câmara (Relator Ministro Benjamin Zymler) , em relação ao ex-servidor Jadson Luz Ferro, em caso de desconstituição ou de suspensão da eficácia da sentença proferida nessa ação judicial;
c)	informar ao recorrente e demais interessados do acórdão a ser proferido, destacando que o relatório e o voto que o fundamentam podem ser acessados por meio do endereço eletrônico www.tcu.gov.br/acordaos." (destaques constantes da instrução) 
	É o relatório.

Luiz Virginio da Silva Filho (9.385/OAB-AL) e outros, representando Jadson Luz Ferro.

Procurador Sergio Ricardo Costa Caribé

PEDIDO DE REEXAME. APOSENTADORIA. PAGAMENTO INDEVIDO DE RUBRICAS DECORRENTES DE PERDAS INFLACIONÁRIAS. ABSORÇÃO NA ESTRUTURA REMUNERATÓRIA DO SERVIDOR EM VIRTUDE DE ACRÉSCIMOS PROVOCADOS POR REAJUSTES POSTERIORES NA CARREIRA. ILEGALIDADE. NEGATIVA DE REGISTRO. DETERMINAÇÕES. EXTINÇÃO DO MANDADO DE SEGURANÇA COLETIVO IMPETRADO POR ENTIDADE SINDICAL SEM JULGAMENTO DO MÉRITO. INEXISTÊNCIA DE OFENSA À COISA JULGADA. REAFIRMAÇÃO DO ENTENDIMENTO PERFILHADO PELO STF NO RE 596.663/RJ. MODIFICAÇÃO DOS PRESSUPOSTOS FÁTICOS PRESENTES À ÉPOCA DA PROLAÇÃO DA SENTENÇA ASSECURATÓRIA DAS PARCELAS. CONHECIMENTO DO RECURSO. NEGATIVA DE PROVIMENTO.

APOSENTADORIA (APOS)

Trata-se de pedido de reexame interposto por Jadson Luz Ferro contra o Acórdão 1685/2022-TCU-Primeira Câmara, que considerou ilegal ato de aposentadoria de seu interesse com consequente recusa de registro, bem como determinou ao Ministério da Saúde que fizesse cessar os pagamentos de rubricas judiciais decorrentes de perdas de planos econômicos, que deveriam ter sido absorvidas pelos acréscimos remuneratórios da carreira do servidor.
2.	Inicialmente ratifico o conhecimento do recurso, uma vez satisfeitos os requisitos de admissibilidade previstos no art. 48 da Lei 8.443/1992, c/c os artigos 285 e 286, parágrafo único, do Regimento Interno do TCU.
3.	Em síntese, o recorrente alega a existência de decisão liminar proferida no Mandado de Segurança Coletivo 0815671.75.2021.4.05.8000, impetrado pelo Sindicato dos Trabalhadores do Serviço Público Federal no Estado de Alagoas (SINTSEP/AL) junto à 4ª Vara Federal de Alagoas, para que o Ministério da Saúde se abstenha de excluir dos proventos dos filiados as rubricas das decisões judiciais transitadas em julgado e, caso já tenham sido excluídas, restabeleça o pagamento. Pugna pelo reconhecimento da legalidade do ato de aposentadoria e pela manutenção do pagamento das aludidas rubricas.
4.	A instrução elaborada por auditor da então Secretaria de Recursos (Serur) , atual Unidade de Auditoria Especializada em Recursos (AudRecursos) , que contou com a anuência do dirigente da unidade e do Ministério Público junto ao TCU (MPTCU) , propôs conhecer o recurso para, no mérito, negar-lhe provimento, sem embargo de suspender o cumprimento das determinações contidas no acórdão recorrido até eventual desconstituição de decisão judicial (peças 22-24) .
5.	Acompanho as análises unidade técnica, cujos fundamentos incorporo às razões de decidir, porém com os ajustes necessários.
6.	O Supremo Tribunal Federal (STF) , ao julgar o Recurso Extraordinário 59.663/RJ, de repercussão geral reconhecida, estabeleceu que o direito a determinado percentual de acréscimo remuneratório deixa de ter eficácia a partir da posterior incorporação definitiva nos vencimentos do servidor por força de dissídio coletivo. 
7.	De fato, o título judiciário transitado em julgado proferido na Reclamação 158800.85.1991.5.19.0003, ajuizada pelo SINTSEP/AL junto à 3ª Vara da Justiça Federal do Trabalho, garantiu aos seus filiados o direito ao recebimento das rubricas decorrentes de diversos planos econômicos. Todavia, no caso concreto, essas parcelas continuaram sendo pagas, de modo destacado, ainda que tenham ocorrido reestruturações na carreira do servidor, em oposição ao entendimento do STF quanto ao tema.
8.	Conforme informado pela unidade técnica, o SINTSEP/AL obteve liminar em sede do Mandado de Segurança Coletivo 0815671.75.2021.4.05.8000 junto à 4ª Vara Federal de Alagoas, que garantiu aos filiados a manutenção da rubrica "1671 - DECISÃO JUDICIAL TRANS JULG APO", e, caso tenha sido excluída, o restabelecimento do seu pagamento. Nessas situações, o posicionamento deste Tribunal tem sido no sentido de determinar, ao órgão responsável, o acompanhamento da ação judicial para que adote as medidas cabíveis no caso de a decisão perder sua eficácia.
9.	No entanto, verifico que, após a elaboração da instrução da antiga Serur, à peça 22, a referida ação foi julgada extinta sem exame de mérito, conforme Sentença 979/2022, proferida em 18/11/2022 pela 4ª Vara Federal de Alagoas, uma vez que o mandado de segurança foi considerado via inadequada para a busca do provimento jurisdicional pretendido (peça 25) . Nesse sentido, não há reparos a serem feitos nas determinações constantes do Acórdão 1685/2022-TCU-Primeira Câmara.
10.	Ademais, mesmo que houvesse decisão judicial no sentido de preservar o pagamento das referidas rubricas, a apreciação pela ilegalidade deveria ser mantida, uma vez que a apreciação, para fins de registro, das concessões de aposentadoria, é competência privativa deste Tribunal, estabelecida no art. 71, inciso III, da Constituição Federal.
11.	Por fim, ressalto que o ato em questão deu entrada no TCU há menos de cinco anos, não havendo incidência do prazo decadencial previsto na Lei 9.784/1999, em atenção à tese com repercussão geral fixada pelo Tema 445 (RE 636.553) .
	Ante o exposto, VOTO no sentido de que o Tribunal adote a minuta de acórdão que ora submeto à deliberação deste Colegiado.
TCU, Sala das Sessões, em 28 de março de 2023.
JORGE OLIVEIRA 
Relator